---
title: "Tarea 2"
author: "Matías Martínez"
date: "10 de mayo de 2018"
output: pdf_document
---

```{r setup, include=FALSE}
knitr::opts_chunk$set(echo = TRUE)
```


```{r}
library(tidyverse)
datos<- read.csv2("https://catalogodatos.gub.uy/dataset/fded3eeb-2904-43a5-a348-0b31434ef085/resource/d8ac0fb1-c972-4539-a889-bc510f999090/download/emisiones-de-co2-por-sector.csv",header=T,sep=";",stringsAsFactors=F,na.strings="unknown",fill=T)

d_emision<- gather(datos, key = fuente, value = emision, -AÑO)
```
## Ejercicio 1

1)
```{r}
d_emision %>% filter(!(fuente=="TOTAL" | fuente=="S_C" | fuente=="I_E")) %>% drop_na()%>% group_by(fuente,AÑO,emision) %>% group_by(fuente) %>% summarise(max=max(emision)) %>% arrange(desc(max)) %>% ggplot() + geom_bar(aes(reorder(fuente,-max),max),stat="identity")
```
 La Quema de Biomasa es la mayor fuente de emisiones de CO2 desde 2008 hasta 2016.
 
\fbox{\begin{minipage}{48em} 
Bien, hay que arreglar el nombre de los ejes
 \end{minipage}} 
2)
```{r}
d_emision %>% filter(!(fuente=="TOTAL" | fuente=="S_C" | fuente=="I_E")) %>% drop_na()%>% filter(emision==max(emision))
```
Su año con emisión móxima fue el 2016, alcanzando 8831.

\fbox{\begin{minipage}{48em} 
Bien!
 \end{minipage}} 

3)
```{r}
media=d_emision %>% filter(!(fuente=="TOTAL" | fuente=="S_C" | fuente=="I_E")) %>% drop_na() %>% group_by(fuente) %>%  summarise(media=mean(emision)) %>% arrange(desc(media)) %>% head(5)
media %>%  ggplot(aes(reorder(fuente,-media),media)) + geom_bar(stat="identity",aes(fill=fuente,colour=fuente),show.legend = FALSE) + 
  labs(x="Fuentes con mayor emisión media entre 1990 − 2016",y="Media de emisión en Gg",title="Gráfico de barras: media de emisiones de CO2 por fuente") 

d_emision %>% filter(!(fuente=="TOTAL" | fuente=="S_C" | fuente=="I_E")) %>% drop_na() %>% group_by(fuente) %>% ggplot(aes(reorder(fuente,-emision),emision)) + geom_boxplot() + geom_jitter(alpha=.2) + labs(x="Fuentes con mayor emisión media entre 1990−2016",y="Emisión de CO2 en Gg", title= "Diagrama de caja: emisión media por fuente")
```
\fbox{\begin{minipage}{48em} 
Bien, es mejor no usar como nombre del objeto media ya que es una función de R. En la asignación es mejor usar siempre `<-` en vez de `=`. En el diagrma de caja el título no es emisión media, es emisión estás usando toda la info de emisión.
 \end{minipage}} 

4)
```{r}
d_emision %>% filter(fuente==(media$fuente)) %>% 
  drop_na() %>% ggplot(aes(AÑO,emision)) + 
  geom_line(aes(colour=fuente)) + geom_point(alpha=1/2) + 
  labs(x="Año desde 1990-2016",y="Emisión de CO2 en Gg",title="Gráfica series de tiempo: emisión de CO2 según fuente",caption=paste0(strwrap("Desde años ulteriores al 2000, la emisión producto de la quema de biomasa es creciente y año a año toma distancias mayores a las demás fuentes", 80), sep="", collapse="\n"))
```
\fbox{\begin{minipage}{48em} 
OJO!! Si mirás vas a ver que no hay un punto para cada año esto pasa porque cuando estás filtrando por un vector de caracteres se debe hacer usando `%in%` no usando `==` `filter(fuente%in%(media$fuente))`. Podés poner en el el chunck de código fig.cap con el caption para que te salga la figura numerada.   
\end{minipage}} 
5)

```{r}
d_emision %>% filter(fuente==(media$fuente)) %>% drop_na() %>% group_by(fuente) %>% ggplot(aes(reorder(fuente,-emision),emision)) + geom_boxplot()  + labs(x="Fuentes con mayor emisión media entre 1990−2016",y="Emisión de CO2 en Gg", title= "Diagrama de caja: emisión media por fuente")
```
\fbox{\begin{minipage}{48em} 
Bien. Faltó incluir un comentario interesante
\end{minipage}} 

6)

```{r}
library(ggpmisc)

d_emision %>% drop_na() %>% filter(fuente=="TOTAL") %>% ggplot(aes(AÑO,emision))+ geom_point() + geom_line()+ stat_peaks(colour = "red") + stat_peaks(geom = "text", colour = "red", hjust = -0.1) +labs(x="Año desde 1990-2016",y="Total de emisiones de CO2 en Gg", title="Gráfico series de tiempo: emisión total de CO2")
```

\fbox{\begin{minipage}{48em} 
Bien. Faltó incluir un comentario interesante
\end{minipage}} 

## Ejercicio 2

```{r}
med<- read.csv2("https://catalogodatos.gub.uy/dataset/96e636e5-4f78-49a7-8e14-60e90173a0c0/resource/936ac9e6-b0f6-424a-9b53-ee408a91fd6f/download/datos_gastos-por-actos-mdicos-2016.csv",header = TRUE,sep=",")
str(med)
```

Preguntas a responder:

1) ¿Cuál es la media de edad según sexo?

```{r}
table(med$Sexo)
summary(med$Edad_años)
sd(med$Edad_años)
med %>% drop_na() %>% select(Edad_años ,Sexo ) %>% group_by(Sexo) %>% summarise(m=mean(Edad_años))

med %>% drop_na() %>% select(Edad_años ,Sexo ) %>% ggplot(aes(Sexo,Edad_años)) + geom_boxplot(aes(fill=Sexo),show.legend = F) + labs(y="Edad en Años", title="Diagrama de caja: distribución de la edad según sexo")

med %>% drop_na() %>% select(Edad_años ,Sexo ) %>% ggplot(aes(Edad_años,fill=Sexo,colour=Sexo)) + geom_density(alpha=0.55,show.legend = F) + labs(x="Edad en Años",y="Densidad", title="Diagrama de densidad: distribución de la edad según sexo")
```

\fbox{\begin{minipage}{48em} 
Bien! El gráfico responde no sólo sobre la media sino como se distribuye la edad de los atendidos según sexo
\end{minipage}} 

2) ¿ Qué tipo de prestador tiene mayor importe total?

```{r}
med %>% select(Prestador_tipo, Importe) %>% ggplot(aes(reorder(Prestador_tipo, - Importe),Importe)) + geom_bar(aes(colour=Prestador_tipo),stat="identity",show.legend = F) + labs(x="Tipo de prestador",y="Monto total en pesos pagado en el año 2016", title="Gráfico de barras: importe total según tipo de prestador")
```

\fbox{\begin{minipage}{48em} 
Bien! ordenar los niveles y qué aprendés de este plot?
\end{minipage}} 

3) ¿Qué departamentos correspondientes a la residencia del paciente poseen mayor media de edad?

```{r}
med %>% drop_na() %>% select(Prestador_tipo, Edad_años ) %>% group_by(Prestador_tipo) %>% summarise(media=mean( Edad_años)) %>% arrange(desc(media))

med %>% drop_na() %>% select(Prestador_tipo, Edad_años ) %>%  ggplot(aes(reorder(Prestador_tipo, Edad_años, FUN = median,desc=T),Edad_años)) + geom_boxplot() + labs(x="Tipo de prestador",y="Edad en años",title="Diagrama de caja: edad según tipo de prestador") 

```

\fbox{\begin{minipage}{48em} 
Este gráfico no responde tu pregunta, donde están los departamentos?
Qué pregunta responde este plot?
\end{minipage}} 
4) ¿Que relación existe entre sexo y tipo de prestado?

```{r}
library(productplots)
library(ggmosaic)
med %>% count(Prestador_tipo,Sexo) %>% ggplot() + geom_mosaic(aes(weight=n,x=product(Sexo,Prestador_tipo),fill=Sexo)) + labs(x="Tipo de prestador",title="Gráfico de mosaico: sexo según tipo de prestador")


chisq.test(med$Sexo,med$Prestador_tipo) 
```
\fbox{\begin{minipage}{48em} 
Qué aprendés de esta visualización? y si incluís el test que concluís en base a su resultado?
\end{minipage}} 
5) ¿Cuál es el prestador de salud con mayor  frecuencia absoluta?

```{r}
med %>% count(Prestador) %>% arrange(desc(n)) %>% head(5) %>% ggplot(aes(reorder(Prestador,-n),n)) + geom_bar(aes(fill=Prestador),stat="identity")+ labs(x="Prestador",y="Frecuencia absoluta", title="Gráfico de barras:frecuencia absoluta según prestador")
```

\fbox{\begin{minipage}{48em} 
Bien, falta comentarios
\end{minipage}}

\fbox{\begin{minipage}{48em} 
Buen trabajo! Faltan comentarios sobre lo que se aprende de las visualizaciones seleccionadas. PUNTOS:95/100
\end{minipage}}

